臺灣板橋地方法院刑事判決             100年度訴字第2162號
公  訴  人  臺灣板橋地方法院檢察署檢察官
被      告  魏文賢
上列被告因違反毒品危害防制條例案件，經檢察官提起公訴（10
0 年度毒偵字第5647號），被告於準備程序進行中就被訴事實為
有罪之陳述，經本院合議庭裁定由受命法官獨任進行簡式審判程
序，並判決如下：
    主      文
魏文賢施用第一級毒品，累犯，處有期徒刑玖月。
    事      實
一、魏文賢前於民國86年間，因施用毒品案件，經依本院裁定送
    觀察、勒戒後，認無繼續施用毒品之傾向而釋放出所。再於
    上開觀察、勒戒執行完畢釋放後5 年內，復於88年間，因施
    用毒品案件，經依本院88年度毒聲字第4592號裁定送觀察、
    勒戒後，認有繼續施用毒品之傾向，再依本院以88年度毒聲
    字第5110號裁定令入戒治處所施以強制戒治1 年。嗣經本院
    以89年度毒聲字第1615號裁定停止戒治，所餘戒治期間付保
    護管束。詎其於保護管束期間違反保護管束應遵守事項情節
    重大，經本院以89年度毒聲字第4861號撤銷保護管束，令入
    戒治處所執行強制戒治，於89年12月30日戒治期滿。上開案
    件復經本院以88年度易字第3594號判處有期徒刑6 月確定。
    復於89年間，因施用毒品案件，經本院以89年度易字第3934
    號判處有期徒刑7 月確定。上開案件接續執行，於91年1 月
    31日縮短刑期執行完畢。嗣於上開強制戒治執行完畢釋放後
    5 年內，另於93年間，因竊盜案件，經本院以93年度易字第
    1124號判處有期徒刑6 月確定；另因施用毒品案件，經本院
    以93年度訴字第2062號判處有期徒刑8 月、8 月，應執行有
    期徒刑1 年2 月確定。上開案件嗣經本院以94年度聲字第16
    18號裁定定其應執行刑為有期徒刑1 年6 月確定，入監執行
    後，於95年9 月5 日縮短刑期假釋出監，並付保護管束，95
    年11月10日假釋期滿未經撤銷，其未執行之刑，以已執行論
    。詎仍不知悔改，復基於施用第一級毒品之犯意，於100 年
    6 月26日上午10時許，在新北市○○區○○路2 段34巷56巷
    4 號2 樓住處，以針筒注射之方式，施用海洛因1 次。嗣因
    另案經通緝，為警於同年月28日上午8 時40分許，在上址住
    處為警緝獲，復經採尿送驗結果，呈嗎啡陽性反應，始查悉
    上情。
二、案經新北市政府警察局中和第二分局移請臺灣板橋地方法院
    檢察署檢察官偵查起訴。
    理      由
一、本案被告魏文賢所犯係死刑、無期徒刑、最輕本刑為3 年以
    上有期徒刑以外之罪，亦非高等法院管轄之第一審案件。其
    於準備程序進行中就前揭被訴事實為有罪之陳述，經受命法
    官告知簡式審判程序之旨，並聽取其與公訴人之意見後，本
    院認無不得或不宜改依簡式審判程序進行之情事，依刑事訴
    訟法第273 條之1 第1 項、第284 條之1 規定，裁定本案由
    受命法官獨任進行簡式審判程序，合先敘明。
二、按施用第一、二級毒品為犯罪行為，毒品危害防制條例第10
    條定有處罰明文。故施用第一、二級毒品者，依前揭規定本
    應科以刑罰。惟基於刑事政策，對合於一定條件之施用者，
    則依同條例第20條、第23條之規定，施以觀察、勒戒及強制
    戒治之保安處分。又毒品危害防制條例於92年7 月9 日修正
    公布，自93年1 月9 日施行，其中第20條、第23條將施用毒
    品之刑事處遇程序，區分為「初犯」及「五年內再犯」、「
    五年後再犯」。依其立法理由之說明：「初犯」，經觀察、
    勒戒或強制戒治後，應為不起訴處分或不付審理之裁定；經
    觀察、勒戒或強制戒治執行完畢釋放後，「五年內再犯」者
    ，因其再犯率甚高，原實施之觀察、勒戒及強制戒治既已無
    法收其實效，爰依法追訴或裁定交付審理。至於經觀察、勒
    戒或強制戒治執行完畢釋放後，「五年後再犯」者，前所實
    施之觀察、勒戒或強制戒治已足以遮斷其施用毒品之毒癮，
    為期自新及協助其斷除毒癮，仍適用「初犯」規定，先經觀
    察、勒戒或強制戒治之程序。從而依修正後之規定，僅限於
    「初犯」及「五年後再犯」二種情形，始應先經觀察、勒戒
    或強制戒治程序。倘被告於5 年內已再犯，經依法追訴處罰
    ，縱其第3 次（或第3 次以上）再度施用毒品之時間，在初
    犯經觀察、勒戒或強制戒治執行完畢釋放5 年以後，已不合
    於「五年後再犯」之規定，且因已於「五年內再犯」，顯見
    其再犯率甚高，原實施觀察、勒戒或強制戒治，已無法收其
    實效，即應依該條例第10條處罰。至於第3 次（或第3 次以
    上）施用毒品之時間，是否宜有期間限制？以多久為適宜？
    則分屬刑事政策、專門醫學之範圍，非審判機關所能決定，
    有待循立法途徑解決（最高法院97年度第5 次刑事庭會議決
    議參照）。查被告前於86年間，因施用毒品案件，經依本院
    裁定送觀察、勒戒後，認無繼續施用毒品之傾向而釋放出所
    。再於上開觀察、勒戒執行完畢釋放後5 年內，復於88年間
    ，因施用毒品案件，經依本院88年度毒聲字第4592號裁定送
    觀察、勒戒後，認有繼續施用毒品之傾向，再依本院以88年
    度毒聲字第5110號裁定令入戒治處所施以強制戒治1 年。嗣
    經本院以89年度毒聲字第1615號裁定停止戒治，所餘戒治期
    間付保護管束。詎其於保護管束期間違反保護管束應遵守事
    項情節重大，經本院以89年度毒聲字第4861號撤銷保護管束
    ，令入戒治處所執行強制戒治，於89年12月30日戒治期滿。
    上開案件復經本院以88年度易字第3594號判處有期徒刑6 月
    確定。復於89年間，因施用毒品案件，經本院以89年度易字
    第3934號判處有期徒刑7 月確定。上開案件接續執行，於91
    年1 月31日縮短刑期執行完畢。嗣於上開強制戒治執行完畢
    釋放後5 年內，另於93年間，因竊盜案件，經本院以93年度
    易字第1124號判處有期徒刑6 月確定；另因施用毒品案件，
    經本院以93年度訴字第2062號判處有期徒刑8 月、8 月，應
    執行有期徒刑1 年2 月確定。上開案件嗣經本院以94年度聲
    字第16 18 號裁定定其應執行刑為有期徒刑1 年6 月確定，
    入監執行後，於95年9 月5 日縮短刑期假釋出監，並付保護
    管束，95年11月10日假釋期滿未經撤銷，其未執行之刑，以
    已執行論等情，有臺灣高等法院被告前案紀錄表1 份附卷可
    考。是被告本案施用毒品犯行，距上開強制戒治執行完畢釋
    放雖已逾5 年，惟被告在上開強制戒治執行完畢釋放後5 年
    內，既已再犯施用毒品之罪，並經追訴處罰，揆諸前揭說明
    ，其本次犯行即與毒品危害防制條例第20條第3 項所稱之「
    5 年後再犯」有別，是公訴人依法追訴，於法並無不合，本
    院自應依法論科。
三、上揭犯罪事實，業據被告於偵訊及本院審理時供認不諱，且
    其為警採集之尿液檢體，經送請臺灣檢驗科技股份有限公司
    檢驗結果，呈嗎啡陽性反應乙情，有該公司濫用藥物檢驗報
    告、新北市政府警察局中和第二分局毒品案犯罪嫌犯人姓名
    及代碼對照表各1 份在卷可資佐證。足認被告上開任意性之
    自白與事實相符，可堪採信。綜上，本案事證已臻明確，被
    告犯行堪以認定，應依法論科。
四、按海洛因屬毒品危害防制條例第2 條第2 項第1 款所定之第
    一級毒品，不得非法持有、施用。是核被告所為，係犯毒品
    危害防制條例第10條第1 項之施用第一級毒品罪。被告持有
    第一級毒品海洛因進而施用，其持有海洛因之低度行為，應
    為施用之高度行為所吸收，不另論罪。另被告前於93年間，
    因竊盜案件，經本院以93年度易字第1124號判處有期徒刑6
    月確定；另因施用毒品案件，經本院以93年度訴字第2062號
    判處有期徒刑8 月、8 月，應執行有期徒刑1 年2 月確定。
    上開案件嗣經本院以94年度聲字第1618號裁定定其應執行刑
    為有期徒刑1 年6 月確定，入監執行後，於95年9 月5 日縮
    短刑期假釋出監，並付保護管束，95年11月10日假釋期滿未
    經撤銷，其未執行之刑，以已執行論等情，有臺灣高等法院
    被告前案紀錄表1 份在卷可參。其於受徒刑之執行完畢，5
    年以內故意再犯本案有期徒刑以上之罪，為累犯，應依刑法
    第47條第1 項之規定加重其刑。爰審酌被告施用毒品足以戕
    害身心健康，其經觀察、勒戒及強制戒治後，仍再度施用毒
    品，顯見其戒毒之意志不堅，自制力不佳，應有入監矯治之
    必要；惟念其施用毒品，戕害己身，且犯後坦承犯行，態度
    良好等一切情狀，量處如主文所示之刑，以示懲儆。
據上論斷，應依刑事訴訟法第273 條之1 第1 項、第299 條第1
項前段，毒品危害防制條例第10條第1 項，刑法第11條、第47條
第1 項，判決如主文。
本案經檢察官黃孟珊到庭執行職務。
中    華    民    國   100    年    9     月    30    日
                  刑事第十三庭  法  官  謝梨敏
上列正本證明與原本無異。
如不服本判決，應於判決送達後10日內敘明上訴理由，向本院提
出上訴狀 (應附繕本) ，上訴於臺灣高等法院。其未敘述上訴理
由者，應於上訴期間屆滿後20日內向本院補提理由書「切勿逕送
上級法院」。
                                書記官  林怡君
中    華    民    國   100    年    9     月    30    日
附錄本判決論罪之法條：
毒品危害防制條例第10條
施用第1 級毒品者，處6 月以上5 年以下有期徒刑。
施用第2 級毒品者，處3 年以下有期徒刑。